最高法院刑事判決　　　　　　　　　　　　　　　九十三年度台上字第二０五九號
　　上　訴　人　甲○○
　　選任辯護人　陳在源律師
　　　　　　　　張梅音律師
右上訴人因業務過失致人於死案件，不服台灣高等法院中華民國九十二年十月三十日
第二審更審判決（九十二年度重交上更(三)字第一七二號，起訴案號：台灣台北地方法
院檢察署八十五年度偵字第一一九三五號），提起上訴，本院判決如左：
    主  文
上訴駁回。
    理  由
按刑事訴訟法第三百七十七條規定，上訴於第三審法院，非以判決違背法令為理由，
不得為之。是提起第三審上訴，應以原判決違背法令為理由，係屬法定要件。如果上
訴理由狀並未依據卷內訴訟資料，具體指摘原判決不適用何種法則或如何適用不當，
或所指摘原判決違法情事，顯與法律規定得為第三審上訴理由之違法情形，不相適合
時，均應認其上訴為違背法律上之程式，予以駁回。本件原判決認定上訴人甲○○係
以駕駛營業大貨車為生之司機，為從事業務之人。於民國八十五年五月二十六日下午
六時許，駕駛ＨＳ｜Ｐ四五號曳引車，跟隨在簡宗德所駕駛之ＬＬ｜一０五號遊覽車
後，沿台二線即濱海公路由台北往宜蘭方向行駛。途經台北縣貢寮鄉福連村台二線一
一九點五公里彎道路段，本應注意車前狀況，並隨時採取必要之安全措施；及同一車
道行駛時，後車與前車應保持隨時可以煞停之距離；暨行經彎道時，應減速慢行。而
依當時情形，並無不能注意之情形。竟疏於注意車前狀況，且在限速五十公里之路段
，仍以時速六十公里高速行駛，復僅與前面之ＬＬ｜一０五號遊覽車保持一個車身距
離，而未保持隨時可以煞停之距離。適吳振興駕駛ＡＱ｜八四九二號小客車，由對向
往台北方向行駛，行經該處時，亦疏未注意汽車交會時，相互之間隔不得少於半公尺
之規定，致先撞及ＬＬ─一０五號遊覽車，打滑橫向行至上訴人之車道。上訴人因有
前揭疏於注意情事，致煞車不及，而撞及該小客車，並將該小客車推向對向車道外側
，造成吳振興及搭坐其車之乘客吳董秀容、吳顯裕、曲曉薇、吳孟霓均當場死亡等情
。因而將第一審諭知上訴人無罪之判決撤銷，依想像競合犯關係，改判論處上訴人從
事業務之人，因業務上之過失致人於死罪刑。已敘明上開事實，業據告訴人吳顯貴指
訴甚明。復據證人即案發當時駕車同向行駛於吳振興所駕駛小客車後之劉博文就車禍
發生之過程證述綦詳。並經證人即台灣省車輛行車事故覆議鑑定委員會委員張漢威證
稱：本件肇事處為彎道等情。即上訴人於第一審亦供述：肇事當時，伊車與簡宗德所
駕駛遊覽車僅保持一個車身之距離；並於偵審中供稱：肇事處為彎道各等情。又被害
人吳振興、吳董秀容、吳顯裕、曲曉薇、吳孟霓均因本件車禍致當場死亡，業經檢察
官督同法醫師相驗明確，有相驗屍體證明書、驗斷書、勘驗筆錄在卷可憑。復詳述由
卷附之道路交通事故調查報告表所繪現場圖及現場照片以觀，上訴人所駕駛曳引車左
、右輪先於其本車道上分別留下長八‧二公尺及二一‧四公尺之煞車痕，再左斜侵入
對向車道，並於左側路肩留下長二七‧五公尺之煞車痕後，掉落於路肩下，其曳引車
並跨壓於死者乘坐之小客車上方，足徵二車衝撞當時，上訴人之車衝力甚猛，其肇事
前車速顯然不低。又依上訴人前揭所供，其所駕駛曳引車係與同向在前之簡宗德所駕
駛遊覽車保持一個車身距離，而依簡宗德於偵查時證述：當時其行車速度為時速六十
公里。則上訴人當時行車之時速應達時速六十公里。並說明稽之前開現場圖及現場照
片，本件肇事路段雙向除各有一快車道各寬四公尺之外，路邊尚有一點五公尺之路肩
，而現場所留刮地痕距路面快車道邊線為三點三七公尺，另參酌台灣省車輛行車事故
覆議鑑定委員會鑑定函，及國立交通大學行車事故鑑定意見所載，足見吳振興所駕駛
小客車與簡宗德所駕駛遊覽車發生擦撞之位置甚靠近路中分向線，而上訴人所駕駛曳
引車之左前角，與吳振興所駕駛小客車係側面撞擊。且闡述汽車於同一車道行駛時，
後車與前車應保持隨時可以煞停之距離；又汽車行駛時，駕駛人應注意車前狀況，並
隨時採取必要之安全措施；再者，汽車駕駛人駕駛汽車，行經彎道，應減速慢行，道
路交通安全規則第九十四條第一項、第三項、道路交通管理處罰條例第四十四條第三
款分別規定甚明。本件上訴人於前揭時地駕駛曳引車，應注意遵守上揭規定，且按當
時情形，並無不能注意之情事。倘若其有隨時注意車前狀況，及行經彎道減速慢行，
且所駕駛曳引車與前車保持隨時可以停煞之距離，則其遇前車與吳振興之車擦撞時，
應可向右閃避行駛至右側路肩，不致於反朝左行駛而與吳振興之車相撞。惟其有上揭
疏於注意情事，以致於撞及吳振興所駕駛小客車，造成吳振興及搭坐其車之乘客吳董
秀容、吳顯裕、曲曉薇、吳孟霓均當場死亡，顯見上訴人確有過失，而其過失行為與
吳振興等人之死亡間具有相當因果關係。雖吳振興於上揭時地駕駛小客車，亦疏未注
意汽車交會時，相互之間隔不得少於半公尺，致與簡宗德所駕駛遊覽車先擦撞，亦有
過失，惟仍不能解免上訴人之過失刑責。因認事證明確，為其所憑之證據及認定之理
由。並以上訴人否認有業務過失致人於死犯行，所辯：伊當時行車速度為時速五十公
里。雖與前車僅保持一個車身距離，但與前車間能及時反應並煞停。吳振興所駕駛小
客車撞及伊前面之簡宗德所駕駛遊覽車後，侵入伊行駛之車道，因太近故煞車不及，
始與之對撞，伊無預防之義務等情，為卸責之詞，不足採信，亦於理由內詳予指駁及
說明。核其所為論斷，與卷內資料相符，從形式觀察，並無認定事實不依證據或有何
採證違背經驗法則、論理法則等違法情形存在。上訴意旨略以：本件車禍之發生，係
吳振興所駕駛小客車突然偏入上訴人行駛車道前方，擦撞上訴人之前車即簡宗德所駕
駛遊覽車左後側後，失控橫入上訴人之車道，上訴人閃避不及，遭該小客車撞及所駕
駛曳引車之左前輪，其曳引車因此失控，而夾帶卡住左輪之吳振興車輛滑入對向車道
，上訴人並無過失情事。乃原審就上訴人當時之行車速度，及是否與前車保持安全距
離，暨肇事路段是否為彎道等未詳加調查釐清，且對證人張漢威、簡宗德等之供述，
及台北縣區車輛行車事故鑑定委員會、台灣省車輛行車事故覆議鑑定委員會、國立交
通大學之鑑定竟見未詳查究明，而認上訴人有前揭犯行，要有未合等情。惟由上所述
，原判決已說明其就案內所有證據，本於調查所得心證，分別定其取捨，而憑以認定
上訴人有前開犯行之依據及理由。至供述證據前後縱有差異，事實審法院斟酌其他證
據，本於經驗法則與論理法則，取其認為真實之一部，作為論罪之證據，自屬合法。
復查原審綜合案內全部證據資料後，認上訴人就本件車禍之發生有過失情事，而不採
台北縣區車輛行車事故鑑定委員會、國立交通大學等關於上訴人並無肇事因素之鑑定
意見，係屬事實審法院採證認事之職權行使，難謂有違法情事。上訴意旨乃徒就原判
決明確論斷之事項，或原審採證認事之職權行使，及不影響判決本旨之枝節問題，任
意指摘，自與法律規定得為第三審上訴理由之違法情形，不相適合。其上訴違背法律
上之程式，應予駁回。
據上論結，應依刑事訴訟法第三百九十五條前段，判決如主文。
中　　　華　　　民　　　國　　九十三　　年　　　四　　　月　　二十二　　日
                              最高法院刑事第六庭
                                  審判長法官  吳　雄　銘
                                        法官  池　啟　明
                                        法官  石　木　欽
                                        法官  郭　毓　洲
                                        法官  吳　三　龍
      右正本證明與原本無異
                                              書  記  官
中　　　華　　　民　　　國　　九十三　　年　　　四　　　月　　二十八　　日
                                                                        Ｖ
